【裁判字號】    92,訴,1008
【裁判日期】    921120
【裁判案由】    分割共有物
【裁判全文】
臺灣彰化地方法院民事判決  九十二年度訴字第一○○八號
    原      告  Ｍ ○ ○
    訴訟代理人  李 淵 源  律師
    被      告  戌 ○ ○
                甲○○○
                天 ○ ○
                Ｄ ○ ○
                Ｃ ○ ○
                Ｆ    ○
                乙 ○ ○
                Ｉ ○ ○
                Ｈ ○ ○
                亥 ○ ○
                午 ○ ○
                未 ○ ○
                地 ○ ○
    兼
    法定代理人  丁 ○ ○
    被      告  巳 ○ ○
                辰 ○ ○
                Ｌ ○ ○
                癸 ○ ○
                子 ○ ○
                壬 ○ ○
                庚 ○ ○
                申 ○ ○
                黃 ○ ○
                丑 ○ ○
                玄○○○
                卯 ○ ○
                Ｊ ○ ○
                辛 ○ ○
                寅    ○
                宇 ○ ○
                Ａ ○ ○
                宙 ○ ○
                Ｋ ○ ○
                Ｇ ○ ○
                Ｅ ○ ○
                Ｂ ○ ○
                戊○○○
                己○○○
                丙○○○
右當事人間請求分割共有物等事件，本院判決如左：
    主      文
原告之訴駁回。
訴訟費用由原告負擔。
    事實及理由
一、本件不經言詞辯論，據原告所提起訴狀主張：坐落彰化縣花壇鄉○○段三九五地
    號、地目建、面積二、五四一平方公尺土地為兩造及酉○○共有，其中原共有人
    許煙、許漂已分別於民國三十年二月八日及八十二年七月三日死亡，被告癸○○
    、子○○、壬○○、庚○○、申○○、黃○○、丑○○、玄○○○、卯○○、Ｊ
    ○○、辛○○、寅○等十二人，為許煙之繼承人，被告地○○、丁○○、宇○○
    、Ａ○○、宙○○、Ｋ○○、Ｇ○○、Ｅ○○、Ｂ○○、戊○○○、己○○○、
    丙○○○等十二人，為許漂之繼承人，各怠於辦理繼承登記，爰訴請辦理繼承登
    記，又系爭土地共有人間並無不分割期限之約定，亦無因物之使用目的不能分割
    之情形，惟無法協議為分割，併請求裁判分割等情（聲明並無關於請求被告癸○
    ○等十二人及地○○等十二人辦理繼承登記之記載）。
二、按請求分割共有物之訴，為固有的必要共同訴訟，主張分割之原告應以其他共有
    人全體為被告起訴，其當事人之適格，始無欠缺。另共有物之分割性質上為處分
    行為，依民法第七百五十九條規定，共有不動產之共有人中有人死亡時，在其繼
    承人未為繼承登記前，即不得分割共有物。本件系爭土地之原共有人酉○○，在
    民國七十二年以前即已死亡，因其繼承人未辦理繼承登記，而自七十二年七月十
    五日起，由彰化縣政府代管迄今（未登記為國有），此有原告所提土地登記謄本
    可稽。原告將已死亡之酉○○列為被告部分，亦經本院於九十二年十一月二十日
    另以裁定駁回其訴在案。原告起訴未將酉○○之繼承人或就其遺產有實施訴訟權
    能之人，列為被告一併起訴，其當事人適格，自有欠缺。況原告未一併請求酉○
    ○之繼承人及前揭許煙、許漂之繼承人，各就其被繼承人所遺之應有部分辦理繼
    承登記（許煙係在土地總登記前即已死亡而無權利能力，不得作為權利主體予以
    登記，惟誤以死者名義申辦總登記，其登記即屬錯誤，應由合法之繼承人申請更
    正登記，如合法繼承人已死亡，發生再轉繼承之事實時，則應由再轉繼承人申辦
    更正及繼承登記，參內政部發布之台灣光復初期誤以死者名義申辦土地總登記處
    理要點），依法亦不得請求分割共有物。是以，本件依原告所訴之事實，有在法
    律上顯無理由之情形，爰不經言詞辯論，逕以判決駁回之。
據上論結，本件原告之訴為無理由，依民事訴訟法第二百四十九條第二項、第七十八
條，判決如主文。
中      華      民      國    九十二    年     十一     月     二十     日
                                    民事第二庭
                                        法      官  陳 瑞 水
右為正本係照原本作成。
如對本判決上訴須於判決送達後二十日內向本院提出上訴狀。
中      華      民      國    九十二    年     十一     月     二十     日
                                        法院書記官  楊 筱 惠


司法院資訊處製作；財團法人民間司法改革基金會備份。
